臺灣新北地方法院板橋簡易庭民事判決
110年度板簡字第1618號
原      告  柳志勳  
訴訟代理人  沈靖家律師
            張睿紘律師
            張聖堃律師
被      告  顏國軒  
訴訟代理人  陳建勝  
            簡嘉宏律師
上列當事人間請求侵權行為損害賠償事件，原告提起刑事附帶民
事訴訟，經本院刑事庭裁定移送前來（本院109年度審交附民字
第1618號），本院於民國111年11月1日言詞辯論終結，判決如下
：
    主      文
被告應給付原告新臺幣玖萬柒仟柒佰零伍元，及自民國一百一十
年五月十三日起至清償日止，按週年利率百分之五計算之利息。
原告其餘之訴駁回。
訴訟費用新臺幣壹仟元，由被告負擔新臺幣壹佰壹拾柒元，餘由
原告負擔。
本判決原告勝訴部分得假執行。但被告如以新臺幣玖萬柒仟柒佰
零伍元為原告預供擔保，得免為假執行。
原告其餘假執行之聲請駁回。
    事實及理由
壹、程序部分
    按訴狀送達後，原告不得將原訴變更或追加他訴。但請求基
    礎事實同一、擴張或減縮應受判決事項之聲明，不在此限，
    此參諸民事訴訟法第255條第l項第2、3款之規定自明。查，
    本件原告起訴時，訴之聲明原為：「被告應給付原告新臺幣
    （下同）986,719元，及自起訴狀繕本送達翌日起至清償日
    止，按週年利率百分之5計算之利息。」等語，嗣於民國111
    年10月12日以民事變更訴之聲明暨辯論意旨狀變更訴之聲明
    為：「被告應給付原告834,330元，及自起訴狀繕本送達翌
    日起至清償日止，按週年利率百分之5計算之利息。」等語
    。經核原告所為訴之變更，揆之前開規定，核無不合，均應
    予准許。
貳、實體部分
一、原告主張：被告於109年3月22日某時，駕駛車牌號碼000-00
    00號營業小客車，原沿新北市中和區新生街往連城路方向行
    駛，嗣於同日12時15分許，行經中和區新生街欲左轉民樂路
    時，本應注意駕駛人駕駛汽車，應注意車輛行經行人穿越道
    時，應禮讓行人優先通行，而依當時情形，並無不能注意之
    情事，竟疏未注意及此即貿然左轉，適原告沿行人穿越道欲
    穿越民樂路，因而遭被告駕駛之車輛撞擊，致原告倒地，受
    有頭部外傷及右臀挫傷等傷（下稱系爭事故）。事故當日，
    原告即被送往衛生福利部雙和醫院(下稱雙和醫院)急診治療
    ，並安排X光檢查，同日即返家。惟原告自雙和醫院返家後
    ，右腳持續有無力跛行之現象，故前往國防醫學院三軍總醫
    院松山分院(下稱三軍總醫院)骨科就診仍無法發現原因，僅
    能持續於裕昇診所、儒林居中醫診所復健，惟皆未有起色。
    同年9月，原告再次前往三軍醫院神經外科就診始發現，原
    告受有第四/第五腰椎脊椎滑脫合併右側神經壓迫，及頸椎
    椎間盤突出併脊髓壓迫及神經病變，原告復於同年10月三軍
    總醫院進行椎間盤切除與骨融合及內固定手術，隔年110年3
    月前往景美醫院進行頸椎第四五節人工椎間盤置換與第五六
    節前路頸椎椎間盤切除及融合手術。為此，原告因被告前開
    行為，受有如下之損害：㈠醫療費用328,434元。㈡財物損失4
    ,700元：原告眼鏡因事故致受有損害，原購入價格4,500元
    ；原告健保卡則因彈到被告車輛內，致重新申請費用200元
    。㈢醫療用品15,000元：被告因頸椎、腰椎傷勢，致需購入
    背架、頸圈等醫療用品。㈣看護費用8,400元：被告因腰椎開
    刀住院期間，需人看護共7天。㈤住院期間膳食費1,260元。㈥
    雜支項目1,950元：原告因申請診斷證明書、回診停車費用1
    50元等。㈦交通費用24,550元：事故發生後，原告應需往返
    雙和醫院、裕昇診所、儒林中醫診所來回門診，其所花費交
    通費用。㈧工作損失8,855元：原告因事故傷勢無法工作，期
    間為109年3月23日至同年月27日共計5日，而受有工作上損
    失8,855元。㈨精神慰撫金200,000元：原告因系爭事故受有
    相當之精神上痛苦，故請求被告給付精神慰撫金。㈩頸椎傷
    勢之醫療費用：332,062元。扣除已領強制險90,881元，被
    告仍應給付原告834,330元。為此，爰依侵權行為損害賠償
    之法律關係，請求被告賠償損害等語。並聲明：㈠被告應給
    付原告834,330元，及自刑事附帶民事起訴狀繕本送達翌日
    起至清償日止，按週年利率5%計算之利息。㈡願供擔保請准
    宣告假執行。
二、被告則以：
㈠、原告所患有之第四/五腰椎脊椎滑脫症併脊椎狹窄及神經壓迫
    ，以及頸椎椎間盤突出，均為退化性脊椎病變，可能因創傷
    加重其症狀。然從原告系爭事故當日急診之診斷證明書僅記
    載受有頭部外傷及右臀挫傷之傷勢，原告並未舉證於系爭事
    故發生時，即有退化性脊椎病變；且系爭事故發生後至同年
    9月，原告再次前往三軍總醫院檢查發現上開退化性脊椎病
    變已逾五個月，此期仍可能因原告自身之身體機能退化或其
    他外傷致加重其症狀而導致上開退化脊椎病變。故原告主張
    所主張前開四/第五腰椎脊椎滑脫症併脊椎狹窄及神經壓迫
    ，與頸椎椎間盤突出等傷勢，與系爭事故無因果關係，先以
    敘明。
㈡、被告對於原告之求償金額表示：1.財物損失部分，眼鏡損失
    為購換新品之費用4,500元，非修復或回復原狀之費用，應
    無理由，健保卡之重申請費用不爭執。2.醫療費用、看護費
    用、膳食費、醫療用品部分，對於109年3月22日起至9月9日
    前所支出之醫療費用共7,935元不爭執；其餘請求係因治療
    前開退化脊椎病變，已如前述與系爭事故無因果關係，故其
    請求無理由。3.交通費用部分，原告民事變更訴之聲明暨辯
    論意旨狀附表10第89、90項，返家交通費總計4760元、1479
    0元部分不爭執。4.雜支項目部分，被告認原告並未就診斷
    證明書證明均係因系爭事故所受損害之必要支出，故其請求
    無理由，其餘停車費用不爭執。5.原告因系爭事故致受有工
    作損失部分，被告不爭執。6.精神慰撫金部分，原告因系爭
    事故僅受有頭部外傷、外足挫傷等傷勢，其請求200,000元
    之精神慰撫金明顯過高。
㈢、原告已受強制責任保險金121,131元部分，被告不爭執，請求
    依法應於原告請求中賠償金額扣除之。
三、法院之判斷：
㈠、按因故意或過失，不法侵害他人之權利者，負損害賠償責任
    ；汽車、機車或其他非依軌道行駛之動力車輛，在使用中加
    損害於他人者，駕駛人應賠償因此所生之損害；民法第184
    條第1項前段、第191條之2前段分別定有明文。原告主張被
    告於上開時、地駕駛前揭車輛，本應駕駛車輛，應注意駕駛
    行經行人穿越道時，禮讓行人優先通行，竟疏未注意，撞擊
    適逢沿行人穿越道欲穿越民樂路之原告，致原告倒地，受有
    頭部外傷及右臀挫傷等情，業據提出雙和醫院診斷證明書暨
    醫療費用收據、裕昇診所診斷證明書暨醫療費用收據、儒林
    中醫診所診斷證明書暨醫療費用收據、眼鏡受損照片既維修
    收據、健保卡申請費用、原告就職華卡企業股份有限公司請
    假表既薪資證明，及勞工保險給付金額試算表為憑，且有本
    院109年度審交易字第1374號刑事判決在卷可稽，並經本院
    依職權向新北市政府警察局中和分局調閱本件道路交通事故
    卷宗暨調閱上開刑事案件偵審卷宗，核閱屬實，堪信原告此
    部分之主張為真，復為被告所不爭執，是以，原告請求被告
    就系爭事故所受損害負侵權行為賠償責任，應屬有據。
㈡、次按當事人主張有利於己之事實者，就其事實有舉證之責任
    ，民事訴訟法第277條前段亦有明文。又民事訴訟如係由原
    告主張權利者，應先由原告負舉證之責，若原告先不能舉證
    ，以證實自己主張之事實為真實，則被告就其抗辯事實即令
    不能舉證，或其所舉證據尚有疵累，亦應駁回原告之請求（
    最高法院17年上字第917號判例意旨參照）。再按侵權行為
    損害賠償責任，須行為人因故意過失不法侵害他人權利，亦
    即行為人須具備歸責性、違法性，並不法行為與損害間有相
    當因果關係，始能成立，且主張侵權行為損害賠償請求權之
    人，對於侵權行為之成立要件應負舉證責任（最高法院98年
    度台上字第1452號判決參照）。本件原告主張其因被告行為
    除受有頭部外傷及右臀挫傷外，尚受有第四/第五腰椎脊椎
    滑脫合併右側神經壓迫，及頸椎椎間盤突出併脊髓壓迫及神
    經病變之傷害等情，並提出為三軍總醫院診斷證明書暨醫療
    費用收據、景美醫院診斷證明書暨醫療費用收據為證，為被
    告所否認，經查：
　⒈第四/第五腰椎脊椎滑脫合併右側神經壓迫：
　　原告主張系爭事故發生後，因伴隨右腳持續有無力跛行之症
    狀，同年9月前往三軍總醫院神經外科就醫，經檢查結果診
    斷為第四/第五腰椎脊椎滑脫合併右側神經壓迫等情，同年1
    0月於三軍總醫院接受椎間盤切除與骨融合及內固定手術，
    並有109年11月6日三軍總醫院神經外科診斷證明、109年9月
    11日、9月22日、10月4日至10日、10月23日、11月6日、12
    月4日、12月9日三軍總醫院神經外科醫療費用收據為憑，在
    卷可稽。然經本院函詢三軍總醫院腰椎滑脫併狹窄疾患有無
    可能因系爭車禍外力所致，業據其以111年1月25日三松醫勤
    字第1100074640號函說明：「病患柳員...因罹患腰椎第四
    五節脊椎滑脫症併脊椎狹窄及神經壓迫...依疾病型態評估
    ，此類腰椎疾病應為退化性脊椎病變，至於是否與系爭事故
    所造成，該員於本院就醫資料無法得知...然該腰椎疾病型
    態雖為退化性脊椎病變，但仍可能因創傷而加重其症狀而產
    生創傷前未出現之臨床症狀。」，有上開函文附卷可參，原
    告於系爭事故發生前，曾因腰椎痠痛而前往裕昇診所及松園
    復健科進行復健，不排除系爭事故前身體慢性退化所造成，
    而縱然可能因創傷而加重病症，但並無任何醫學上客觀證據
    資料足資證明，自難僅以原告罹患第四/第五腰椎脊椎滑脫
    合併右側神經壓迫，而逕認與本件車禍事故有相當因果關係
    。是原告此部分之請求，即屬無理由。
　⒉頸椎椎間盤突出併脊髓壓迫及神經病變：
　　原告另主張於因系爭事故受有上開頸椎傷勢，致110年3月24
    日至同月28日前往景美醫院，進行頸椎第四五節人工椎間盤
    置換與第五六節前路頸椎椎間盤切除及融合手術，亦提出11
    0年6月16日景美醫院診斷證明書既醫療收據。惟因其前往景
    美醫院就診之時間距離本件車禍事故已相距一年有餘，難認
    上開110年6月16日景美醫院診斷證明書所載病情與本件車禍
    事故具有相當因果關係。又據前揭三軍總醫院三松醫勤字第
    1100074640號函說明：「另頸椎第四五節椎間盤突出症之說
    明，如腰椎之說明。」，因此，原告頸椎椎間盤突出併脊髓
    壓迫及神經病變亦屬退化性病變，則，原告既未舉證證明此
    部分之病變與本件車禍事故間有相當因果關係，原告此部分
    之請求，即屬無理由。
㈢、按不法侵害他人之身體、健康，被害人雖非財產上之損害，
    亦得請求賠償相當之金額；不法毀損他人之物者，被害人得
    請求賠償其物因毀損所減少之價額，第195條第1項前段、第
    196條分別定有明文。再強制汽車責任保險之保險人依強制
    汽車責任保險法規定所為之保險給付，視為被保險人損害賠
    償金額之一部分；被保險人受賠償請求時，得扣除之，強制
    汽車責任保險法第32條定有明定。此係因保險人之給付乃由
    於被保險人支付保險費所生，性質上屬於被保險人賠償責任
    承擔或轉嫁，自應視為加害人或被保險人損害賠償金額之一
    部分，為避免受害人雙重受償，渠等於受賠償請求時，自得
    扣除之。被告不法侵害原告身體、健康權之侵權行為事實，
    業經認定於前，從而，原告依前開規定，訴請被告負賠償責
    任，洵屬有據，茲將原告得請求被告賠償之金額，分述如下
    ：
　⒈醫療費用部分：
　　原告主張被告之過失行為，除受有頭部外傷、右臀挫傷，另
    有第四五節脊椎滑脫症併脊椎狹窄及神經壓迫等傷勢，業據
    前開認定，原告固據提出雙和醫院診斷證明書暨醫療費用收
    據、裕昇診所診斷證明書暨醫療費用收據、儒林中醫診所診
    斷證明書暨醫療費用收據、三軍總醫院斷證明書暨醫療費用
    收據為證，惟109年9月9日後所支出之醫療費用係因治療前
    開退化脊椎病變，已如前述與系爭事故無因果關係，故其請
    求無理由，是原告請求被告給付醫療費用部分，僅109年3月
    22日起至109年9月9日止之醫療費用7,935元，洵屬有理；再
    者，原告雖請求被告給付110年3月24日至29日，景美醫院頸
    椎之手術費用，並提出景美醫院診斷證明書既醫療費用收據
    為佐，然此部分請求尚難認與本件事故所受傷勢有相當因果
    關係，已如前述，則原告此部分請求被告給付醫療費用332,
    062元，洵屬無理。扣除原告此部分已受領之強制險，原告
    此部分尚得請求2,295元，逾此部分，即無理由。
　⒉財物損失部分：
　　按當事人已證明受有損害而不能證明其數額或證明顯有重大
    困難者，法院應審酌一切情況，依所得心證定其數額；損害
    賠償之訴，原告已證明受有損害，有客觀上不能證明其數額
    或證明顯有重大困難之情事時，如仍強令原告舉證證明損害
    數額，非惟過苛，亦不符訴訟經濟之原則，爰增訂第2項，
    規定此種情形，法院應審酌一切情況，依所得心證定其數額
    ，以求公平，此有民事訴訟法第222條第2項明文暨其立法理
    由可參。原告主張系爭事故致其眼鏡受有損害，業提出華安
    眼鏡行收據4,500元、眼鏡受損照片為證，惟揆諸前開說明
    ，原告亦自陳在卷其眼鏡使用已達三年以上，應有折舊之情
    形，原告自不能請求被告以新品之價格賠償；另就系爭眼鏡
    之折舊率部分，參照行政院所頒固定資產耐用年數表及固定
    資產折舊率表，僅就固定資產列明折舊年限（例如營業用小
    客車耐用年限為4年、機車耐用年限為3年等），針對非固定
    資產部分，行政院主計處公布之「什項設備分類明細表中」
    並無針對於眼鏡使用年限之統一規定，本院參照行政院主計
    總處公布之「財產標準分類總說明」，鏡片類應歸類於「什
    項設備」之財產，本院參酌「什項設備分類明細表」所載與
    系爭眼鏡相類之「背視眼鏡」、「反光鏡」等之使用年限均
    為5年，認系爭眼鏡之耐用年限應為5年。依平均法每年折舊
    千分之369，並參酌營利事業所得稅查核準則第95條第6項規
    定「固定資產提列折舊採用平均法或定率遞減法者，以1年
    為計算單位，其使用未滿1年者，按實際使用之月數相當於
    全年之比例計算之，不滿1月者，以1月計」之規定，系爭眼
    鏡之實際使用年數以3年計算，且經原告自陳當時以4,000元
    購入，則扣除折舊後之應有狀態金額估定為1,005元（計算
    式如附表），是原告請求系爭眼鏡部分於1,005元範圍内，
    為有理由。原告另主張健保卡之申請費用200元，業也提出
    衛生福利部中央健保署繳費收據，被告亦不爭執。是以，上
    計原告此部分之請求，於1,205元（計算式：1,005元＋200元
    ＝1,205元）之範圍內，尚屬有據，應予准許，逾此部分之請
    求，難認可採。
　⒊醫療用品部分：
　　原告因系爭事故受有之傷勢，業如前開認定。故原告主張支
    出之費用，背架10,000元、頸圈5,000元，固據提出萬德傷
    殘器材有限公司背架訂購單既收據、正全專業醫療護具頸圈
    購買收據等為證，惟原告頸椎、腰椎之傷勢既無證明與本件
    系爭事故所致，是以此部分請求應無理由。
　⒋看護費用部分：
　  原告主張因系爭事故而支出看護費用8,400元，惟原告腰椎
    之傷勢，已如前述與系爭事故無因果關係，故其請求無理由
    ，是以此部分請求應無理由。
　⒌膳食費用部分：
　　原告固主張於109年10月4日至10日三軍總醫院住院期間住院
    之膳食費部分1,260元，惟此部分並無提出證據佐證，且該
    部分膳食費用支出與被告侵權行為間欠缺相當因果關係，此
    部分則屬無據。
　⒍雜支項目部分：
　　原告主張因回診、復健而支出之停車費用150元，業提出停
    車費受據、發票證明聯，為被告所不爭執；又按診斷書費用
    ，如係被害人為證明損害發生及其範圍所必要之費用，應納
    為損害之一部分，得請求加害人賠償（最高法院93年度台上
    字第1159號判決意旨參照）。原告申請診斷證明書為證明損
    害與系爭事故關聯所必要，惟仍應扣除109年9月9日後所支
    出與被告侵權行為間欠缺相當因果關係之診斷書費用，及原
    告此部分已受領之強制險，原告此部分尚得請求800元，逾
    此部分，即無理由。
　⒎交通費用部分：
　　查原告主張其因系爭事故發生後，需搭乘計程車從臺北市松
    山區住家往返同樣位於臺北市松山區裕昇診所、新北市板橋
    區儒林中醫診所進行，及新北市中和區雙和醫院回診復健，
    至支出交通費用等語，雖未據提出完整相關憑據以資證明，
    惟本院審酌原告所受傷害腰椎等部位，堪認原告前往醫院門
    診，確有藉助計程車通行之必要，其前往醫院門診所支出之
    計程車車資當屬本件侵權行為所增加之生活上需要，且為被
    告所不爭執，原告就此部分請求被告賠償其交通費用之損失
    ，應屬有據。扣除原告此部分已受領之強制險，原告此部分
    尚得請求4,550元。
　⒏工作損失部分：
　　原告請求因系爭事故至無法工作之損失，期間為109年3月23
    日至同年月27日，共計5日，業據提出原告就職華卡企業股
    份有限公司請假表既薪資證明，及勞工保險給付金額試算表
    為證，且為被告所不爭執。是以，原告請求依平均月投保薪
    資38,972元為計算，每日日薪為1,771元，請求被告賠償其
    工作損失金額為8,855元(1,771元×5=8,855元)為有理由。
　⒐精神慰撫金部分：
　　再按不法侵害他人之人格權，被害人受有非財產上損害，請
    求加害人賠償相當金額之慰撫金時，法院對於慰撫金之量定
    ，應斟酌實際加害情形、所造成之影響、被害人痛苦之程度
    、兩造之身分地位、經濟情形及其他各種狀況，以核定相當
    之數額（最高法院47年度台上字第1221號、51年度台上字第
    223號判例意旨參照）。查原告因被告前開過失傷害行為，
    而受有上開傷勢，堪認原告確因身體權、健康權受侵害而有
    精神上之痛苦，對其身心影響甚大，原告依民法第195條第1
    項規定，請求非財產上損害賠償，洵屬有據。爰審酌原告目
    前待業，勞工保險已退休，原擔任司機一職，月收入約38,0
    00元，名下無財產；被告目前擔任計程車司機，月收入不到
    30,000元，名下僅有一部靠行之計程車等情，業經兩造陳述
    在卷，另參酌兩造稅務電子閘門所得調件明細表所示資力狀
    況，經綜合考量兩造之關係、身分地位、經濟狀況、原告受
    傷程度、被告之侵權行為態樣暨情節等一切情狀，認原告請
    求被告賠償200,000元之非財產上損害尚屬過高，應核減為8
    0,000元為適當。逾此部分之請求，難認可採。
  ⒑綜上，原告得請求被告賠償之金額共計97,705元（計算式：2
    ,295元＋1,205元＋800元＋4,550元＋8,855元＋80,000元＝97,705
    元）。
四、綜上所述，原告依民法第184條第1項前段、第193條第1項、
    第195條規定，請求被告給付97,705元，及自起訴狀繕本送
    達翌日即110年5月13日起至清償日止，按週年利率5%計算之
    利息，為有理由，應予准許。逾此範圍之請求，則無理由，
    應予駁回。
五、本件事證已臻明確，兩造其餘攻擊防禦及證據方法，於本判
    決結果不生影響，爰不一一論述。至原告於111年3月25日本
    院言詞辯論當庭聲請勘驗行車紀錄器，待證事實為車輛與行
    人撞擊之力道是否可能造成頸椎受傷等節，惟按調查證據之
    方法，法院原可衡情取捨，不受當事人請求所拘束（最高法
    院111年度台上字第1792號、第1787號、第1784號裁定意旨
    參照），原告前揭聲請調查證據部分，本院認核無必要，併
    此敘明。
六、本件原告勝訴部分係適用簡易訴訟程序所為被告敗訴之判決
    ，爰依職權宣告假執行。又原告聲請供擔保宣告假執行之部
    分，僅係促使法院職權發動，毋庸另予准駁之表示。至原告
    敗訴之部分，其假執行之聲請即失所附麗，應予駁回。另被
    告陳明願供擔保，請求免為假執行，核無不合，爰酌定相當
    擔保金額准許之。
七、由刑事庭移送民事庭之附帶民事訴訟案件，免納裁判費用，
    此有刑事訴訟法第504條第2項明文規定。據此，原告提起本
    件刑事附帶民事訴訟請求被告賠償損害，依法無需繳納裁判
    費，惟原告請求財產上損害，本非得提起刑事附帶民事訴訟
    之範圍，僅因當事人及基礎事實相同，利用本訴訟程序並為
    提起，並致生裁判費1,000元，爰依兩造此部分勝敗訴比例
    ，諭知被告應負擔117元，餘由原告負擔。　　　　 
中　　華　　民　　國　　111 　年　　11　　月　　18　　日
                  臺灣新北地方法院板橋簡易庭
                      法      官 許珮育
以上正本係照原本作成。
如不服本判決，應於送達後20日內，向本院提出上訴狀並表明上
訴理由，如於本判決宣示後送達前提起上訴者，應於判決送達後
20日內補提上訴理由書（須附繕本）。
中　　華　　民　　國　　111 　年　　11　　月　　21　　日
                      書  記  官 吳昌穆
附表
-----
折舊時間           金額
第1年折舊值        4,000×0.369=1,476
第1年折舊後價值    4,000-1,476=2,524
第2年折舊值        2,524×0.369=931
第2年折舊後價值    2,524-931=1,593
第3年折舊值        1,593×0.369=588
第3年折舊後價值    1,593-588=1,005